臺灣士林地方法院民事判決　　　　　　 99年度重訴字第216號
原　　　告　邱麗珠
訴訟代理人　方成雄
　　　　　　朱容辰律師
被　　　告　蔡勇斌
被　　　告　信華國際企業有限公司
法定代理人　張芩華
訴訟代理人　陸世誠
　　　　　　曾進發
上列當事人間請求侵權行為損害賠償事件，本院於民國100 年5
月27日言詞辯論終結，判決如下：
    主  文
被告應連帶給付原告新臺幣拾伍萬柒仟捌佰貳拾元，及自民國
99年2月23日起至清償日止，按年息百分之五計算之利息。
原告其餘之訴駁回。
訴訟費用由被告連帶負擔百分之四，餘由原告負擔。
本判決原告勝訴部分，於原告以新臺幣壹拾貳萬元供擔保後，得
假執行；但被告如於假執行程序實施前，以新臺幣拾伍萬柒仟
捌佰貳拾元為原告預供擔保，得免為假執行。
原告其餘假執行之聲請駁回。
    事實及理由
甲、程序方面：
    按訴狀送達後，原告不得將原訴變更或追加他訴，但擴張或
    減縮應受判決事項之聲明者，不在此限，民事訴訟法第255
    條第1 項第3 款定有明文。本件原告原起訴聲明「被告等應
    連帶賠償原告新臺幣（下同）1,043 萬1,355 元，及自起訴
    狀繕本送達翌日起至清償日止，按年利率5 ％計算之利息。
    」，嗣於訴狀送達後，本院審理時更正聲明為「被告等應連
    帶賠償原告1,061 萬1,355 元，及自起訴狀繕本送達翌日起
    至清償日止，按年利率5 ％計算之利息」（見本院卷(一)第23
    0 頁反面），核屬擴張應受判決事項之聲明，合於前開規定
    ，應予准許，先予敘明。
乙、實體方面：
壹、兩造爭執要旨：
一、原告起訴主張：
  (一)被告蔡勇斌前受僱於被告信華國際企業有限公司（下稱信華
    公司），擔任送貨員，於民國98年11月24日下午2 時54分許
    ，被告蔡勇斌駕駛被告信華公司所有車號Z-2625號自用小貨
    車（下稱系爭貨車），行經臺北市○○區○○路2 段320 巷
    口處，竟未盡其注意義務，高速撞擊原告，致原告倒地昏迷
    ，受有頭部外傷、顱底骨骨折且有氣腦現象、胸部骨折、腹
    部挫傷併右側腎上腺撕裂傷、面部挫傷及門齒斷裂之傷害。
    嗣於99年3 月1 日原告復因右肩疼痛不已前往汐止國泰醫院
    就醫，發現受有右肩鎖關節脫位之傷害，是被告蔡勇斌對原
    告自應負侵權行為之損害賠償責任。又被告蔡勇斌係於執行
    職務時，因過失導致原告受有傷害，則其僱傭人即被告信華
    公司依民法第188 條之規定，亦應連帶負侵權行為之損害賠
    償責任。
  (二)原告因本件車禍所得請求之費用如下：
    1.醫療費用：(1)自車禍發生起至99年2 月10日起訴止已支出
      之醫療費用：本件車禍當日即98年11月24日起至99年2 月
      10日止，原告先於三軍總醫院進行急救開刀及治療，醫療
      費用4 萬2,533 元，其後轉往汐止國泰醫院腦神經外科治
      療腦部受創傷勢，及至該院牙科治療門齒斷裂傷害與精神
      科治療創傷後壓力症候群，醫療費用1 萬2,615 元，復前
      往成安耳鼻喉科治療耳中異物問題，醫療費用200 元，又
      原告於汐止國泰醫院拔除右下側門牙及右下正中門牙後，
      前往辰龍牙醫診所裝設假牙，醫療費用1,150 元，復因鄰
      牙無法承受義齒重量斷裂，至汐止國泰醫院就診，醫療費
      用共為56,498元（細目詳本院卷(一)第232 頁明細表）；另
      原告購買醫療用品及器具之費用合計4,657 元。以上合計
      為6 萬1,155 元。(2)將來之醫療費用：原告所受之腦部及
      胸部骨折傷害，至少須6 個月時間始能恢復，於此期間有
      持續前往汐止國泰醫院回診之必要，以1 週回診1 次、每
      次回診支出掛號費及部分負擔1,000 元計算，至少須再花
      費2 萬4,000 元。
    2.看護費用：(1)已支出看護費：原告因本件車禍受傷傷勢嚴
      重，縱出院後亦難自理生活，於住院期間及返家後均須專
      人看護照顧，以臺北市看護費每日2,000 元計，自原告轉
      入普通病房之日即98年12月1 日起至99年2 月10日起訴日
      止，原告已支出看護費15萬8,000 元。(2)將來看護費：原
      告將來尚須6 個月之復原期，該期間均需專人看護，爰請
      求自99年2 月11日起至同年9 月13日止，以每日2000元計
      算之看護費，並於36萬元範圍內為請求。
    3.車資：(1)起訴前已支出車資：原告因本件車禍受傷回診，
      支出車資及停車場費用共計4,200 元。(2)將來支出車資：
      原告將來仍有回診之必要，爰請求起訴後支出之計程車費
      及停車費4,000 元。
    4.精神慰撫金：被告蔡勇斌駕車不慎，致原告重傷昏迷，且
      性命垂危，於就醫治療後雖恢復意識，然因車禍所造成之
      創傷痛苦萬分，出現焦慮、不安、情緒失控、失眠、驚覺
      性提高等症狀，原告已64歲，身體狀況不若年輕人，怎堪
      得如此折騰？而原告屬頗有資力之人，事發後被告等辯稱
      被告蔡勇斌未高速行駛，復推稱係原告自己不小心所致，
      如此態度怎能令人心服？茲請求1,000 萬元精神慰撫金。
  (三)並聲明：
    1.被告應連帶賠償原告1,061 萬1,355 元，及自起訴狀繕本
      送達翌日即99年2 月23日起至清償日止，按年利率5 ％計
      算之利息。
    2.原告願供擔保，請准宣告假執行。
二、被告則抗辯：
  (一)本件車禍之撞擊地點位於成功路、南往北之中間快車道，即
    自成功路320 巷口算起，設有劃分島之路段、南往北第二快
    車道上（詳本院卷(一)第236 頁照片手寫標示），而成功路2
    段320 巷口兩側均劃有行人穿越道，原告未遵守道路交通安
    全規則行走行人穿越道，擅自穿越快車道，造成被告蔡勇斌
    煞車不及，為肇事主因，原告與有過失，不應一味要求被告
    賠償。蓋據被告蔡勇斌所述，其於綠燈亮起後啟動系爭貨車
    ，左轉時行人穿越道上並無行人、車輛，系爭貨車為手排柴
    油車，須以一檔啟動，後轉換二檔，一檔、二檔之行駛時速
    不逾20公里，本件車禍現場留有1 公尺長之煞車痕，係因系
    爭貨車載有貨物之關係，並非高速行駛而緊急煞車之痕跡；
    再者，自人行道起步到達撞擊地點須穿越5 個車道，距離至
    少20公尺，倘原告與系爭貨車於相同時間內由同一方向穿越
    馬路，原告不可能與系爭貨車同時到達撞擊地點，足見原告
    應係於前一個綠燈轉換紅燈時不及穿越馬路，遂停留於路中
    間車道中央劃分島上等待下一次綠燈，乃於紅燈轉換為綠燈
    時，未注意其右側有來車，直接由中央劃分島跳下穿越馬路
    ，欲前往馬路對向之公車站牌處趕搭公車，而於成功路2 段
    320 巷車輛停止線處，僅能看清行人穿越道有無行人，至於
    行人穿越道以北5 、6 公尺之快車道則受配電箱阻擋視線，
    無法看清有無人車，始導致被告蔡勇斌於發現有行人違規穿
    越馬路而緊急煞車，仍無法避免撞擊發生。
  (二)關於臺北市車輛行車事故鑑定委員會鑑定意見：
    本件道路交通事故現場圖所繪距行人穿越道0.5 公尺之煞車
    痕，乃系爭貨車「後輪」之煞車痕，臺北市車輛行車事故鑑
    定委員會鑑定意見謂煞車痕起點位置與路口北側行人穿越道
    相距約0.5 公尺，與事實不符。而臺北市○○○○○道路交
    通事故照片1 顯示系爭貨車之前輪已壓到地面標示前進箭號
    之尾端、照片2 顯示系爭貨車前輪煞車痕亦已押到箭號之尾
    端，以行人穿越道寬度4 公尺、往北前進4 公尺後地面標示
    前進之箭號長度亦為4 公尺，加以比對，系爭貨車車頭距行
    人穿越道至少6 公尺；則以系爭貨車時速20公里計算，每秒
    行進5.5 公尺，發生撞擊後駕駛採煞車之反應時間0.3 秒，
    系爭貨車於撞擊時已行走約1.7 公尺，加計煞車痕1 公尺，
    是推估撞擊地點距行人穿越道至少3 公尺（6-1.7-1 =3.3公
    尺）；又，原告自稱其係最後一名行人，然系爭貨車係綠燈
    後自成功路2 段320 巷駛出之第一部車，穿越5 個車道計18
    .2公尺（5.3+3.1+5+3.3+1.5=18.2公尺）之距離左轉，莫非
    原告健步如飛，能與系爭貨車同時到達第五車道，否則系爭
    貨車豈可能撞上最後一名過馬路之行人？顯見原告並未行走
    於行人穿越道上。
  (三)關於原告請求之費用：
    1.醫療費用6 萬1,155 元部分：原告至汐止國泰醫院、成安
      耳鼻喉科就診之醫療費用與本件車禍無因果關係。
    2.看護費用15萬8,000 元部分：原告住院以外之居家看護，
      應有醫師囑明有看護之需要始得請求。
    3.將來回診等醫療費用2 萬4,000 元、預計看護費用36 萬
      元及將來需支出交通費4,000 元部分：原告右肩鎖關節脫
      位是否係本件車禍造成者，容有疑義，且原告復未提出相
      關佐證可資證明該等損害會於將來發生。
    4.精神慰撫金1,000 萬元部分：被告蔡勇斌月薪僅3 萬6,00
      0 元，已婚育有兩子女，尚有雙親待奉養，經濟狀況實非
      寬裕，原告請求之金額毫無依據。
  (四)並聲明：
    1.原告之訴駁回。
    2.如受不利判決，願供擔保，請准宣告免為假執行。
貳、本件經兩造協議並整理爭點結果如下：
一、兩造不爭執事實：
  (一)被告蔡勇斌係受僱於被告信華公司之送貨員，於98年11月24
    日下午2 時54分許，駕駛渠公司所有車牌號碼Z9-2625 號之
    自用小貨車執行職務送貨時，沿臺北市○○區○○路2 段32
    0 巷由西往東方向行駛，途經成功路2 段320 巷口左轉成功
    路2 段時，原應注意行近行人穿越道前，遇有行人穿越時，
    無論有無交通警察指揮或號誌指示，均應暫停讓行人先行通
    過，竟疏未注意貿然轉入，不慎以左前車頭撞上適於成功路
    2 段320 巷口前步行之行人即原告，致原告頭部撞擊左前擋
    風玻璃，因而倒地受有頭部外傷併腦挫傷及右側顱底骨骨折
    及氣腦、胸部挫傷併右側第五肋骨骨折、腹部挫傷併右側腎
    上腺撕裂傷、面部挫傷及右側眉弓撕裂傷及右下門齒斷裂之
    傷害。被告蔡勇斌就本件車禍有過失。
  (二)原告因本件車禍受傷自98年11月24日起至98年12月8 日止於
    國防醫學院三軍總醫院住院，其中98年11月24日至98年11月
    30日係於加護病房觀察治療，在加護病房期間無須支出看護
    費用。
  (三)原告自98年12月1 日至98年12月8 日住院期間支出看護費用
    1 萬6,000 元，看護費每日以2,000 元計算。
  (四)原告因本件車禍受傷支出醫療用品、器具費用4,697元。
  (五)原告因本件車禍支出車資4,200元。
  (六)原告因本件車禍支出三軍總醫院之醫療費用4萬2,533元。
二、本件爭點限縮為：
  (一)原告就本件車禍是否與有過失？
  (二)原告請求醫療費用6 萬1,155 元（含就醫費用5 萬6,498 元
    、醫療器材費用4,657 元）、自98年12月1 日起至99年2 月
    10日起訴日止，以每日2,000 元計算之看護費用15萬8,000
    元、已支出車資4,200 元、將來回診等醫療費用2 萬4,000
    元、預計看護費用36萬元、將來需支出費用4,000 元及精神
    慰撫金1,000 萬元，有無理由？
、本院之判斷：
一、原告就本件車禍是否與有過失部分：
  (一)被告抗辯原告係於前一個綠燈轉換紅燈時不及穿越馬路，停
    留於路中間車道中央劃分島上等待下一次綠燈，嗣於紅燈轉
    換為綠燈時，未注意其右側有來車，直接由中央劃分島跳下
    穿越馬路，是原告就本件車禍亦有未遵守道路交通安全規則
    行走行人穿越道，擅自穿越快車道之過失等語，然為原告所
    否認，經查：
    1.按汽車行經行人穿越道，遇有行人穿越時，無論有無交通
      指揮人員指揮或號誌指示，均應暫停讓行人先行通過，道
      路交通安全規則第103 條第2 項定有明文。
    2.查被告蔡勇斌係於98年11月24日下午2 時54分許駕駛系爭
      貨車沿成功路2 段320 巷由西往東方向行駛，並於燈號為
      綠燈時自成功路2 段320 巷口左轉成功路2 段，原告則係
      於成功路2 段320 巷與成功路2 段交岔路口北側同向穿越
      道路之行人，且自成功路2 段320 巷穿越成功路2 段之交
      岔路口設有行人穿越道，此有道路交通事故現場圖附於刑
      事偵查卷可稽；另被告蔡勇斌於刑事案件警詢時陳稱：「
      我駕駛自小貨車... 沿成功路2 段320 巷西向東停等紅燈
      ，見綠燈起步左轉，那時斑馬線上都沒人行走，我先看我
      左側（北）再看我右側（南）怕有車駛出，快接近斑馬線
      我便往前方看，當我車尾一過斑馬線，忽聽見碰的一聲，
      下車我才看見一個人右倒在我車前，腳掌約在我車下緣，
      碰撞前我都未發現對方，碰撞時亦未發現對方人身體何處
      碰撞我車擋風玻璃，下車方看見我車碰撞到行人... 」、
      「... 等到我左轉過斑馬線時，我就聽到碰一聲，就趕緊
      踩煞車，才知道撞倒一個行人。」、「... 等到綠燈要左
      轉，當時前方沒有人車，左轉後，我左轉過了斑馬線，就
      突然聽到駕駛座左側有碰的一聲，我就下車看，知道撞到
      人了... 」等語（見臺灣士林地方法院檢察署98年度偵字
      第16173 號偵查卷第8 、24、37頁），參以系爭貨車左前
      擋風玻璃破裂、系爭貨車煞車痕起點位置與路口北側行人
      穿越道相距約0.5 公尺，及原告紅色球鞋鞋底拖痕自距離
      行人穿越道約0.4 公尺處開始延伸長6 公尺（見前開偵查
      卷第22頁道路交通事故現場圖及第31、34頁現場照片），
      堪認被告蔡勇斌駕駛系爭貨車自成功路2 段320 巷口左轉
      成功路2 段與原告發生碰撞之瞬間始踩煞車，而非於看見
      原告前即踩煞車，衡諸一般煞車之際不會馬上產生煞車痕
      ，而係稍微往前才會造成輪胎鎖掣在地面產生痕跡，因此
      原告當應係在系爭貨車煞車痕起點位置往後延伸處遭被告
      蔡勇斌撞及，參互勾稽前開所述系爭貨車受損部位、煞車
      痕起始位置及原告鞋底拖痕位置等現場跡證，足認原告應
      係由路口北側行人穿越道由西往東方向穿越道路時遭被告
      蔡勇斌駕駛系爭貨車撞及，則被告蔡勇斌於上開時、地駕
      駛系爭貨車自成功路2 段320 巷口左轉成功路2 段時，疏
      未注意該路口北側有原告同時、同向自行人穿越道由西往
      東方向穿越道路，致未禮讓行人即原告先行而生本件車禍
      。且本件經送臺北市車輛行車事故鑑定委員會鑑定結果，
      亦同此認定，此有該委員會鑑定意見書在卷可按（見本院
      卷(一)第179 至181 頁）。是被告蔡勇斌就本件車禍自應負
      全部之過失責任，原告並無過失責任可言。
  (二)被告雖抗辯本件道路交通事故現場圖所繪距系爭行人穿越道
    0.5 公尺之煞車痕，乃系爭貨車「後輪」之煞車痕，該處並
    非煞車痕之起點位置，本件車禍之撞擊地點位於成功路、南
    往北之中間快車道，即自成功路320 巷口算起，設有劃分島
    之路段、南往北第二快車道上、距系爭行人穿越道最近之地
    面向北箭號箭頭末端處（即本院卷(一)第236 頁照片手寫標示
    ），本件車禍肇事原因係原告直接由中央劃分島跳下穿越馬
    路，未依規定行走行人穿越道云云。惟查，被告蔡勇斌於刑
    事偵查中自陳：「... 等我左轉越過斑馬線時，我就聽到碰
    一聲，就趕緊踩煞車，才知道撞到一個行人... 」、「...
    我就左轉，過了斑馬線，聽到碰我就煞車，我就下車察看，
    就撞到被害人…我一左轉之後就聽到碰一聲，我不知道那是
    什麼聲音，我就趕快煞車... 」等語（見臺灣士林地方法院
    檢察署98年度偵字第16173 號偵查卷第8 頁、第42頁），被
    告蔡勇斌既係於聽到撞擊聲後始踩煞車，煞車痕自當出現於
    撞擊點之後、而非撞擊點之前，此乃當然之理；又查，被告
    所稱本件車禍人車撞擊處之成功路2 段與成功路2 段320 巷
    口交會，南往北方向、自劃分島右側起算第二快車道、距系
    爭行人穿越道最近之地面向北箭號箭頭末端處（即本院卷(一)
    第236 頁照片手寫標示），經比對現場照片（見前開偵查卷
    第31頁），應係指肇事路口地面留有大灘血跡之處（以下簡
    稱A 點），惟參酌本件道路交通事故現場圖及現場照片（見
    前開偵查卷第22頁及第31頁），本件車禍發生時系爭貨車於
    地面留有4 道煞車痕，其中南側2 道平行煞車痕起始點距系
    爭行人穿越道0.5 公尺、痕跡長度1 公尺，北側2 道平行煞
    車痕起始點則與南側煞車痕相隔數十公分，並延伸至距離行
    人穿越道最近之第二車道地面之向北箭號標線末端，而該4
    道煞車痕均出現於A 點之前、而非A 點之後，足見A 點斷無
    可能為本件車禍之人車撞擊處；再者，依道路交通事故現場
    圖及現場照片（見前開偵查卷第22頁及第31、34頁）所示，
    原告遭系爭貨車撞擊後，自距離行人穿越道約0.4 公尺處（
    以下簡稱B 點）開始遭拖行至A 點，原告當時所著之紅色球
    鞋嚴重磨損，地面留有長6 公尺之紅色球鞋拖痕，足見本件
    車禍人車撞擊處應在B 點之前、亦即在距斑馬線不到0.4 公
    尺處，是本件車禍發生時原告應係行走於行人穿越道中央或
    沿系爭行人穿越道白線邊緣行走，而於行走範圍內遭撞擊後
    拖行至A 點，而非如被告所稱原告係自中央劃分島突然跳至
    車道上而遭撞及云云，是被告前開所辯，顯與事實不符，洵
    非可採。
二、按因故意或過失，不法侵害他人之權利者，負損害賠償責任
    ；又受僱人因執行職務，不法侵害他人之權利者，由僱用人
    與行為人連帶負損害賠償責任，民法第184 條第1 項前段、
    第188 條第1 項定有明文。本件被告蔡勇斌就本件車禍之發
    生既應負全部過失責任，其對原告因本件車禍所受之損害，
    依前開規定，自應負賠償責任；又被告蔡勇斌於本件車禍發
    生時係受僱於被告信華公司擔任送貨職務，依上開規定，被
    告蔡勇斌與信華公司對原告因本件車禍所受損害，自應連帶
    負損害賠償責任。是原告依侵權行為法律關係，請求被告2
    人連帶負損害賠償責任，自屬有據。
三、關於原告請求醫療費用6 萬1,155 元（含就醫費用5 萬6,49
    8 元、醫療器材費用4,657 元）、自98年12月1 日起至99年
    2 月10日起訴日止，以每日2,000 元計算之看護費用15萬8,
    000 元、已支出車資4,200 元、將來回診等醫療費用2 萬4,
    000 元、預計看護費用36萬元、將來需支出費用4,000 元及
    精神慰撫金1,000 萬元，有無理由部分：
  (一)就醫療費用6 萬1,155 元（含就醫費用5 萬6,498 元、醫療
    器材費用4,657 元）而言：
    原告主張其因本件車禍受傷，業已至三軍總醫院、汐止國泰
    醫院、辰龍牙醫診所及成安耳鼻喉科診所就診支出醫療費用
    5 萬6,498 元，及購買醫療器材費用4,657 元等語，經查：
    1.原告主張其因本件車禍受傷，至三軍總醫院就診支出醫療
      4 萬2,533 元及購買醫療器材費用4,657 元，及至辰龍牙
      醫診所就診支出醫療費用1,150 元乙節，為被告所不爭執
      （見兩造不爭執事實(四)、(六)、本院卷(二)第232 頁反面），
      堪信屬實。
    2.汐止國泰醫院醫療費用：
      原告主張其因本件車禍受傷，至汐止國泰醫院就診支出醫
      療費用1 萬2,615 元等情，並提出診斷證明書及醫療費用
      收據為證（見本院99年度士交簡附民字第9 號卷第7 頁及
      第10至16頁、第18至19頁、本院卷(一)第242 至243 頁）。
      經查，原告於99年1 月15日接受之放射線診療（見本院99
      年度士交簡附民字第9 號卷第16頁），係列於自費項目，
      亦即該放射線診療為原告自行要求進行之療程，非屬醫師
      診斷認定醫療上所必要者，是原告就該放射線診療支出之
      醫療費用1 萬元，難謂係醫療上必要費用，原告此部分請
      求為無理由；另原告請求其餘汐止國泰醫院醫療費用2,61
      5 元部分，業據其提出診斷證明書及醫療費用收據為證（
      見本院99年度士交簡附民字第9 號卷第17頁、本院卷(一)第
      242-245 頁），互核原告因本件車禍所受前開傷害，堪認
      係屬本件車禍所致傷害之醫療上必要費用，是原告此部分
      請求，為有理由，應予准許。
    3.成安耳鼻喉科診所醫療費用：
      原告請求成安耳鼻科診所醫療費用200 元乙節，固據提出
      門診收據為證（見本院99年度士交簡附民字第9 號卷第21
      頁），惟觀諸該門診收據記載，原告就診項目為「耳垢嵌
      塞取出」，自難認係因本件車禍所致之傷害，此外，原告
      復未舉他證證明該醫療費用支出係因本件車禍所致，是原
      告此部分請求即無理由。
    4.以上被告應連帶賠償原告之醫療費用共計5 萬0,955 元（
      計算式：2,615+1,150+42,533+4,657=50,955 ）。
  (二)就自98年12月1 日起至99年2 月10日起訴日止，以每日2,00
    0 元計算之看護費用15萬8,000 元而言：
    1.自98年12月1 日至98年12月8 日住院期間：
      原告主張其自98年12月1 日至98年12月8 日在三軍總醫院
      住院期間支出看護費用1 萬6,000 元乙節，為被告所不爭
      執（見兩造不爭執事實(三)），應予准許。
    2.自98年12月9 日出院後至99年2 月10日：
      查原告因本件車禍受傷送往三軍總醫院住院治療後，於98
      年12月8 日出院，出院後於神經外科回診追蹤僅於98年12
      月21日1 次，該次回診時原告意識清楚，四肢活動及言語
      均正常，昏迷指數15分（正常為15分），並得自行步入診
      間，依巴氏量表評估，原告不得申請看護，且原告於98年
      12月21日回診後即未再回診神經外科，就常理而言，病人
      如仍有不適理當回診，或另至他院就醫，此有三軍總醫院
      99年10月1 日院三醫勤字第099 0015324 號函在卷可稽（
      見本院卷(一)第138 頁），堪認原告於98年12月9 日出院後
      並無專人看護照顧之必要；復參酌原告係於99年3 月1 日
      始因右肩疼痛至汐止國泰醫院就診，發現右肩鎖關節脫位
      ，於99年3 月22日施行開放性復位鋼釘固定手術治療，一
      般恢復期間大約6 個月，需4 至6 個月看護照顧，此有汐
      止國泰醫院99年11月12日（99）汐管歷字第707 號在卷可
      按（見本院卷(一)第147 頁），是原告於99年3 月22日在汐
      止國泰醫院施行手術治療後，雖有受專人4 至6 個月看護
      照顧之必要，惟原告於99年3 月1 日前（即其因右肩疼痛
      至汐止國泰醫院就診前），其意識清楚，言語及四肢活動
      均屬正常，自無受專人看護照顧之必要，是原告請求自98
      年12月9 日至99年2 月10日起訴日止之看護費用，為無理
      由，不應准許。
    3.以上，被告應連帶賠償原告之看護費用為 1 萬6,000 元
      。
  (三)就已支出車資 4,200 元而言：
    原告主張其因本件車禍受傷就診已支出車資4,200 元乙情，
    為被告所不爭執（見兩造不爭執事實(五)），應予准許。
  (四)將來回診等醫療費用2萬4,000元而言：
    原告請求被告等賠償自99年2 月10日起訴後6 個月，每週1
    次至汐止國泰醫院回診復健之醫療費用2 萬4,000 元等語，
    惟查：
    1.自99年2 月10日至99年2月28日止：
      依汐止國泰醫院函文檢附之醫療費用明細表（見本院卷(一)
      第61、149 頁），原告於99年3 月1 日前並未至汐止國泰
      醫院回診，參以前開三軍總醫院函文（見本院卷(一)第138
      頁）表示，原告自98年12月21日後即未回診，亦無回診復
      健之必要，是原告請求自起訴即99月2 月10日起至同年2
      月28日止至汐止國泰醫院回診復健之醫療費用，為無理由
      。
    2.自99年3月1日起至99年8月10日止：
      查原告於99年3 月1 日至99年7 月12日期間，因本件車禍
      所致之右肩鎖關節脫位傷害，前往汐止國泰醫院門診或手
      術、住院，業已支出8 萬2,932 元乙節，有汐止國泰醫院
      99年9 月1 日（九九）汐管歷字第666 號函及所附繳費明
      細表可稽（見本院卷(一)第38、61頁），是原告請求自99年
      2 月10日起訴後6 個月至汐止國泰醫院回診之醫療費用2
      萬4,000 元，為有理由，應予准許。
    3.至被告雖抗辯原告右肩鎖關節脫位傷害與本件車禍無關云
      云，然查，原告右肩鎖關節脫位之傷害確係因98年11月24
      日本件車禍所致乙節，業經汐止國泰醫院於100 年3 月28
      日以（100） 汐管歷字第782 號函覆明確（見本院卷(二)第
      220頁），是被告前開所辯，尚非可採。
    4.以上被告應連帶賠償原告自99年2 月10日起訴後至汐止國
      泰醫院回診之醫療費用為2 萬4,000 元。
  (五)就預計看護費用36 萬元而言：
    原告請求被告等賠償自99年2 月11日起至同年9 月13日止，
    每日以2000元計算之看護費用，並於36萬元範圍內請求等語
    （見本院卷(一)第225 頁）。查原告於99年3 月22日因右肩鎖
    關節脫位，施行開放性復位鋼釘固定手術後，需4 至6 個月
    半日看護照顧乙節，有汐止國泰醫院99年11月12日（99）汐
    管歷字第707 號函及100 年3 月28日（100 ）汐管歷字第78
    2 號函在卷可按（見本院卷(一)第147 頁、本院卷(二)第220 頁
    ），則考量汐止國泰醫院建議之6 個月乃預估之最長期限，
    而原告隨手術癒後復原程度越良好，聘請看護加以照料之需
    求亦隨之遞減，是本院認原告於99年3 月22日接受開放性復
    位鋼釘固定手術後，看護期間以5 個月為適當；另參酌三軍
    總醫院99年10月1 日院三醫勤字第0990015324號函覆（見本
    院卷(一)第138 頁）表示與該醫院簽約之照服員派遣公司，在
    院半日看護之收費為每次1,200 元，是原告請求自99年3 月
    22日起至99年8 月21日止，以每日1,200 元計算之看護費用
    18萬元（計算式：1,200 ×30×5=18,0000 ），為有理由，
    應予准許，逾此範圍之請求，即無理由，應予駁回。
  (六)就將來需支出費用4,000 元而言：
    原告主張其本件起訴後仍有繼續至汐止國泰醫院回診因而支
    出計程車費及停車費共計4,000 元等語，並提出計程車收據
    及停車費統一發票為證（見本院卷(一)第65-72 、225 頁）。
    然查，原告至汐止國泰醫院就診時間（見本院卷(一)第149 頁
    ）與原告所提出前開計程車收據及停車費統一發票（見本院
    卷(一)第65-72 頁）相比對結果，其中計程車費收據記載日期
    （即99年2 月4 日、99年2 月8 日、99年2 月10日、99年2
    月24日、99年3 月4 日、99年4 月26日）與就診日期不符，
    應予剔除，其餘計程車費收據及停車費統一發票記載日期與
    原告至汐止國泰醫院就診日期相符，堪認原告有支出上開費
    用之必要，是原告請求被告給付計程車費及停車費於2,665
    元範圍內，為有理由，應予准許，逾此範圍之請求，即無理
    由，應予駁回。
  (七)就精神慰撫金1,000 萬元而言：
    按不法侵害他人之身體、健康、名譽、自由、信用、隱私、
    貞操，或不法侵害其他人格法益而情節重大者，被害人雖非
    財產上之損害，亦得請求賠償相當之金額。民法第195 條第
    1 項前段定有明文。經查，被告蔡勇斌駕駛系爭貨車未盡注
    意義務，不慎撞擊原告，致原告受有上述傷害，侵害原告之
    身體及健康，其精神上受有相當之痛苦，是原告本於上揭規
    定，請求被告連帶賠償其非財產上之損害，自屬有據。查原
    告現年64歲，教育程度為國小畢業，現無工作，98年度名下
    有存款、股票、不動產等約38筆財產，被告蔡勇斌則現年32
    歲，教育程度為高中畢業，現於他公司擔任送貨員，月薪3
    萬餘元，98年度薪資所得48萬8,285 元，名下無其他財產，
    此有兩造財產所得調件明細表附卷可稽（見本院卷(一)第213
    至216 頁、第219 頁）。本院綜合審酌上述兩造之學經歷、
    身份、地位、經濟能力、原告所受傷害及被告蔡勇斌過失程
    度等一切情狀，認原告請求非財產上損害賠償1,000 萬元，
    核屬過高，應予酌減為8 萬元為適當；逾此部分之請求，即
    非有據，不應准許。
四、綜上所述，原告本於侵權行為之法律關係，請求被告連帶給
    付35萬7,820 元（計算式：50,955+16,000+4,200+24,000+1
    80,000+2,665+80,000 ＝357,820 ），及自起訴狀繕本送達
    翌日即99年2 月23日起至清償日止，按年息百分之5 計算之
    利息，為有理由，應予准許；逾此範圍之請求，則無理由，
    應予駁回。
肆、兩造均陳明願供擔保，請准宣告假執行或免為假執行，就原
    告勝訴部分，經核均無不合，爰各酌定相當擔保金額宣告之
    ；就原告敗訴部分，其假執行之聲請，因訴之駁回而失所附
    麗，應併予駁回。
伍、本件判決基礎已臻明確，兩造其餘攻擊防禦方法及訴訟資料
    經本院審酌後，核與判決結果不生影響，無一一論述之必要
    ，併予敘明。
陸、訴訟費用負擔之依據：民事訴訟法第78條、第85條第2項。
中    華    民    國   100    年    6     月    24    日
                  民事第一庭  法  官  陳燁真
以上正本證明與原本無異。
如對本判決上訴，應於判決送達後20日內向本院提出上訴狀，若
委任律師提起上訴者，應一併繳納上訴審裁判費，否則本院得不
命補正逕行駁回上訴。
中    華    民    國   100    年    6     月    24    日
                              書記官  謝達人